臺灣高等法院刑事判決
111年度上訴字第1146號
上  訴  人  臺灣基隆地方檢察署檢察官
上  訴  人  
即  被  告  洪東陽





指定辯護人  本院公設辯護人陳德仁
上列上訴人等因被告殺人案件，不服臺灣基隆地方法院110年度
重訴字第9號，中華民國111年2月17日第一審判決（起訴案號：
臺灣基隆地方檢察署110年度偵字第5784號），提起上訴，本院
判決如下：
    主  文
上訴駁回。
    事  實
一、洪東陽與顏兆聰係○○工程行同事，平日相處不睦，於民國11
    0年9月1日18時許，渠等在基隆市○○區○○路00巷00號3樓宿舍
    發生口角，因顏兆聰恐嚇洪東陽要給其教訓，並嗆「不然來
    輸贏」（台語），洪東陽心生不滿衝下樓離去，竟基於殺人
    之犯意，於同日18時28分許，至基隆市○○區○○路00號OK便利
    商店購買水果刀1把，旋返回上址宿舍樓下，見顏兆聰站在
    路邊低頭滑手機，直接跨大步伐快速走向顏兆聰，持上開水
    果刀接續猛刺顏兆聰左、右肩胛，於顏兆聰不支微彎腰時，
    仍不罷休，更抓住顏兆聰右手，猛刺顏兆聰後背部位，待顏
    兆聰不支倒地後，始將上開水果刀丟棄在附近水溝內，並走
    回上址宿舍打包行李離去。嗣經警據報到場，在上開水溝內
    扣得上開水果刀1把，並於同日20時15分許，在基隆市○○區○
    ○○路000巷00號前，逕行拘提洪東陽。顏兆聰則於送醫後，
    於同日19時28分許，在衛生福利部基隆醫院（下稱基隆醫院
    ）因胸主動脈破裂出血、左側胸腔大量血胸、左肺扁塌，宣
    告急救無效而死亡。
二、案經顏兆聰之母顏玉惠、阿姨顏秀卿訴由基隆市警察局第一
    分局報告臺灣基隆地方檢察署（下稱基隆地檢署）檢察官偵
    查起訴。
    理  由
壹、程序部分：
　　按被告以外之人於審判外之陳述，雖不符刑事訴訟法第159
    條之1至第159條之4之規定，而經當事人於審判程序同意作
    為證據，法院審酌該言詞陳述或書面陳述作成時之情況，認
    為適當者，亦得為證據；當事人、代理人或辯護人於法院調
    查證據時，知有第159條第1項不得為證據之情形，而未於言
    詞辯論終結前聲明異議者，視為有前項之同意，同法第159
    條之5第1項、第2項有明文規定。查本判決下列認定事實所
    引用之本院作為得心證依據之被告以外之人於審判外陳述，
    經本院審理時逐項提示，檢察官、上訴人即被告洪東陽（下
    稱被告）及辯護人均同意作為證據而並未爭執，且未於言詞
    辯論終結前聲明異議，本院審酌各項證據作成時之狀況，尚
    無違法取得證據及證明力明顯過低等瑕疵，且與本案待證事
    實間具有相當關聯，作為證據充足全案事實之認定，應屬適
    當，依刑事訴訟法第159條之5第1項規定，均有證據能力。
    另本判決下列認定事實所引用之其餘證據，均經依法踐行調
    查證據程序，亦無違法取得、不得作為證據之情形或顯有不
    可信之情況，且均與本案具關連性，認以之作為證據應屬適
    當，故揆諸上開規定，認上揭證據資料均有證據能力。
貳、實體部分：
一、本案認定犯罪事實所憑之證據及理由：
　　訊據被告固坦承有於上揭時、地持扣案水果刀傷害被害人顏
    兆聰，而致被害人死亡，惟矢口否認有何殺人犯行，辯稱：
    我只是想要教訓被害人，並沒有要殺死被害人的意思，我只
    是傷害致人於死，當時情況是被害人羞辱我、恐嚇我，造成
    我心生恐懼，我才會去買刀防身，且當天因為有喝酒又被激
    怒，情緒很激動，對於持刀刺向被害人胸腔部位會致死，我
    沒有多想，又當天被害人叫我搬離，而我身上只剩幾百元，
    被害人又一直要找人打我，我看到被害人在下面電話已經打
    好，我才會向前攻擊，我真的沒有想要殺他云云。辯護人辯
    稱：證人廖祐霆已說明被害人曾向老闆張宏榮要借扳手，也
    有提到被害人有說要輸贏，足見當下的情形雙方確實有激烈
    的衝突，且被告或許是基於當時有喝酒，情緒一時失控，才
    會去超商買刀子，原審並未審酌被告犯罪動機、犯罪意思是
    基於不確定故意，或單純傷害的意思；又觀諸卷內照片可看
    出其他兩個穿刺傷是在左肩、右肩，皆非人體重要器官部位
    ，屬於肌肉組織的傷害，僅是造成局部的出血，主要的致命
    傷是靠近背部脊椎處刺傷，傷及胸部主動脈大量失血，因而
    造成被害人之死亡結果，從而被告當時並不是連續用力刺向
    被害人臟器部分，顯然不能說被告確實是有直接故意、殺人
    致死之犯意云云。惟查：
（一）被告與被害人係○○工程行同事，平日相處不睦，於110年9
      月1日18時許，渠等在上址宿舍發生口角，被告心生不滿
      ，於同日18時28分許至上揭便利商店購買扣案水果刀1把
      ，旋返回上址宿舍樓下，見被害人站在路邊，即持上開水
      果刀猛刺被害人左、右肩胛，於被害人不支微彎腰時，仍
      不罷休，更抓住顏兆聰右手，更猛刺顏兆聰後背部位，待
      被害人不支倒地後，將上開水果刀丟棄在附近水溝內，並
      走回上址宿舍打包行李離去，被害人則於送醫後，於同日
      19時28分許，因胸主動脈破裂出血、左側胸腔大量血胸、
      左肺扁塌，宣告急救無效而死亡等情，業經被告於警詢、
      偵查及原審及本院供述在卷（見偵卷第29至38、187至189
      頁，原審卷第52至54頁，本院卷第121、229、235頁），
      且據證人廖祐霆於本院證稱：當天我們上班的地方出狀況
      ，當時我跟被告先回來，被害人打給被告說公司老闆要請
      我們回去，因為當天主任叫我們先離開，之後我們就先回
      來基隆市○○區○○路00巷00號，後來是被告跟被害人兩個私
      底下在談，被告與被害人發生口角，他們在三樓吵架，我
      本來在樓下，老闆要我去樓上勸架，後來我出去買飯，我
      有買被害人的飯，我跟被害人在三樓吃飯，被告先去洗澡
      ，被告洗完出來的時候講了什麼我忘記了，被害人有說他
      叔叔剛被關出來要幹嘛等語，被害人跟被告又吵了之後，
      被告就跑下去，我跟著下去，我看到被告已經衝到路口了
      ，我在下面待了2、3分鐘，被告又從那個路口進來，二話
      不說就打起來，我當天也只是看到這個；當時被告與被害
      人在樓上又吵之後，被告下樓，當下我也跟著下去，被害
      人也跟著下去，他們吵到後面說「不然現在輸贏（台語）
      」，是被害人先講「要輸贏」（台語），應該說被害人先
      找被告，被告可能是氣頭上，當時我也不知道被告要去買
      刀，他就衝下去，我跟著後面下去，之後我坐在一樓裡面
      ，被害人本來要跟我們老闆拿扳手，但老闆不借他，後來
      被告隔了5到10分鐘從巷口進來，進來的時候，被害人剛
      好出去，就打起來了，我有看到當時打架的情況，被害人
      沒有拿東西，當時我人在一樓裡面，我根本不知道被告有
      沒有拿刀，當時被告衝過去打被害人，我不可能第一個衝
      出去幫忙，在打架過程中我沒有看到一把刀，是打完之後
      ，我在公司附近看到一把刀。被告從外面再回來的時候，
      被害人有先衝出去，當時我有聽到被害人講一句話，我沒
      聽清楚，後來被告就抓著被害人開始毆打等語（見本院卷
      第243至248頁），並有基隆市警察局第一分局扣押筆錄及
      扣押物品目錄表、OK便利商店門市交易明細表、電子發票
      證明聯、內政部警政署刑事警察局鑑定書、基隆市警察局
      現場勘察報告、基隆醫院診斷證明書、急診病歷、基隆地
      檢署相驗筆錄、相驗屍體證明書、檢驗報告書、監視器光
      碟及截圖畫面、現場照片、被告手機內所拍被害人倒地之
      照片、法務部法醫研究所110年10月5日法醫理字第000000
      00000號函檢附解剖報告書暨鑑定報告書、原審勘驗筆錄
      及照片、本院勘驗筆錄等附卷可稽（見偵卷第39、77至89
      、101至143、155至157、229至288頁，相卷第35至47、71
      至79、81、101至326、331至343頁，原審卷第91至126頁
      ，本院卷第125至126頁），及扣案之水果刀1把可佐，此
      部分事實，足堪認定。
（二）被告主觀上具有殺人之故意：
　　　按殺人未遂與傷害罪之區別，端視行為人有無殺人犯意為
      斷；殺人犯意之存否，乃個人內在之心理狀態，惟有從行
      為人之外在表徵及其行為時之客觀情況，依經驗法則審酌
      判斷，而被害人傷痕之多寡、受傷處所是否為致命部位、
      傷勢輕重程度、行為人下手情形、使用之兇器種類、與被
      害人曾否相識、有無宿怨等情，雖不能執為區別殺人與傷
      害之絕對標準，然仍非不得盱衡審酌事發當時情況，深入
      觀察行為人之動機、行為人與被害人之衝突起因、行為當
      時所受之刺激，視其下手情形、力道輕重、攻擊部位、攻
      擊次數、手段是否猝然致被害人難以防備，佐以行為人所
      執兇器、致傷結果、雙方武力優劣，暨行為後之行為等情
      狀予以綜合觀察，論斷行為人內心主觀之犯意（最高法院
       109年度台上字第1520號判決意旨參照）。是本案所應審
      酌者，即為被告主觀上有無殺人之故意。查：
　　1.被告雖與被害人前曾於當日發生口角，被害人並對被告揚
      言「來輸贏」（台語，亦即來比出勝負之意），惟被告已
      離開衝突現場，前往OK便利商店，向店員告知其欲購買水
      果刀，由店員指引前往置放水果刀之貨架拿取之，此經證
      人即前開便利商店店員陳家豪於警詢證述明確（見偵卷第
      63至64頁），而依證人廖祐霆於本院證稱：當時被告與被
      害人在樓上吵架後，被告下樓，當下我也跟著下去，被害
      人也跟著下去，他們吵到後面說「不然現在輸贏（台語）
      」，被告可能是氣頭上，當時我也不知道他要去買刀，他
      就衝下去，我跟著後面下去，被害人本來要跟我們老闆拿
      扳手，但老闆不借他等語（見本院卷第244頁）。按基於
      傷害故意互毆比出勝負，所持之器械自與基於殺人故意而
      持之器械不同，依被告當時離去甚遠後，刻意向店員告知
      購買水果刀，再由店員指引前往置放水果刀之貨架上拿取
      之情形以觀，尚非一時基於氣憤而隨手輕易取得器械前往
      與被害人互毆，可見被告斯時前往購買水果刀已具有殺人
      之預備甚明。
　　2.觀諸被害人所受如附表一所載之銳器刺傷共3道，其中編
      號2為致命傷，幾乎貫穿整個胸腔，刀尖由後背往前從内
      部抵達前胸壁皮下，形成左前胸皮膚一處點狀挫傷痕，傷
      口深度約14公分長，對比扣案水果刀刀刃長約9公分，研
      判該水果刀已全沒入且應有頂進的情形所造成，該刺傷造
      成劃破胸主動脈，有左側胸腔大量血胸（約1600毫升血塊
      血水留存）、左肺扁塌，以及胸主動脈周圍軟組織明顯出
      血情形，配合死者屍斑淺和臟器蒼白，應有失血過多而引
      起休克死亡；又附表一編號1、3之銳器刺傷，雖未傷及主
      要大血管，但仍有肌肉軟組織局部出血，這兩處刺傷傷口
      周圍均有半圓形挫傷印痕，研判兇器刀刃已全沒入或幾近
      全沒入而碰觸到刀柄所形成的特殊模式傷等情，有法務部
      法醫研究所解剖報告書暨鑑定報告書附卷足稽（見相卷第
      337、342頁），該水果刀之刀身亦因而歪斜，有該水果刀
      照片在卷可佐（見相卷第175頁），且觀諸原審及本院勘
      驗案發現場之監視器錄影畫面如附表二所示，甚至右腳離
      地，呈稍微跳躍之姿以強化刺擊力道（見附表二影片時間
      00：26-00：29處）有原審勘驗筆錄及照片、本院勘驗筆
      錄附卷可考（見原審卷第94至96、107至115頁，本院卷第
      125至126頁），可見被告持刀刺殺被害人所用之力道，已
      達使所持兇刀之刀刃部分全部插入被害人體內，由後背往
      前幾乎貫穿胸腔之程度，顯見其下手之重，實無手下留情
      之意。
　　3.衡酌人之肩、背部佈滿血管，為人類身體重要部位，如持
      刀刺擊該部位，可能導致動脈破裂大量出血，若用力過猛
      ，亦可能自後背部往前刺入胸腔，傷及心、肺等重要臟器
      ，並造成死亡之結果，此為一般人明知之事項。查被告於
      本案行為時既為智識正常之成年人，對於上情自不能諉為
      不知，而被告所使用攻擊被害人之刀長約20公分，其中刀
      柄長約10.5公分，刀刃與刀柄接合處約0.5公分，刀刃長
      約9公分，且刀身已彎曲，有基隆地檢署檢驗報告書附卷
      可參（見相卷第109頁），扣案水果刀前端尖銳，刀刃鋒
      利，有該水果刀照片在卷可佐（見相卷第175至177頁），
      被告猛刺被害人力道之大，已造成該水果刀刀身彎曲，亦
      可認定。復依基隆市警察局現場勘察報告及現場照片所示
      （見偵卷第238、246至248、263至266頁），被害人遭被
      告刺擊後，現場地面留有多處血跡，被害人所著上衣亦沾
      染大片血跡，可知被害人當時所受傷勢甚為嚴重，更於送
      醫急救後，同日19時28分即案發不到1小時旋即宣告死亡
      ，有基隆醫院診斷證明書附卷可按（見偵卷第87頁）。
　　4.再參諸原審及本院勘驗案發現場之監視器錄影畫面如附表
      二所示，被告一見被害人站在路邊，即跨大步朝被害人方
      向前進，不由分說持刀刺擊被害人，被害人因遭攻擊而數
      次向後退卻、閃躲、或徒手抵擋被告之攻勢，被告則不斷
      逼近被害人，或拉住被害人，甚至右腳離地，呈稍微跳躍
      之姿以強化刺擊力道（見附表二影片時間00：26-00：29
      處），直至經旁人將被告與被害人分開，被告始停手等情
      ，有原審勘驗筆錄及照片、本院勘驗筆錄附卷可考（見原
      審卷第94至96、107至115頁，本院卷第125至126頁），
　　　被告於斯時持上開水果刀先接續猛刺顏兆聰左、右肩胛後
      ，於被害人不支微彎腰時，仍不罷休，更抓住顏兆聰右手
      ，更猛刺被害人後背部位，待顏兆聰不支倒地後，始將上
      開水果刀丟棄離去，則被告見被害人已不支無法直立時，
      仍繼續猛刺被害人後背要害部位，可見被告於攻擊過程中
      ，不間斷持鋒利之水果刀用力多次猛刺被害人上背部，直
      致被旁人發現並制止後才停手，依被告所持用之兇器、刺
      擊被害人之次數、部位、下手力度、於被害人不支無法直
      立時，仍拉扯被害人不讓其逃離繼續猛刺之動作、對被害
      人造成之傷勢等綜合以觀，核與單純欲使對方受傷之情節
      截然不同，絕非僅想要教訓傷害被害人以洩憤，其於行兇
      之際，主觀上實有欲致被害人於死之殺人故意，並與被害
      人之死亡結果間具有相當因果關係，至為明確。是被告主
      張本案是傷害致死云云，及辯護人前揭所辯被告持刀刺向
      被害人受傷之部位非人體重要器官部位，被告主觀上係傷
      害犯意或僅為殺人之不確定故意云云，並無可採。
　　5.被告辯稱：我為了防衛才去買刀，被害人一直恐嚇我，要
      找我輸贏，我當時酒醉，我買完刀回到宿舍樓下，看到被
      害人正打完電話，一時氣憤才拿刀攻擊被害人云云。辯護
      人辯稱：被告和被害人在案發當日有嚴重口角，是被告在
      喝醉酒情形下，一時失慮才會拿刀傷害被害人云云。查：
　　⑴被告與被害人口角後，即前往OK便利路商店，並向店員告
      知其欲購買水果刀，由店員指引前往置放水果刀之貨架拿
      取之，此經證人即前開便利商店店員陳家豪於警詢證述明
      確，業如前述，並有該便利商店之監視器錄影畫面截圖在
      卷可佐（見偵卷第137至141頁），可知被告縱有飲酒，於
      飲酒後尚可與他人自然對答；證人廖祐霆於本院審理中證
      稱：在整個過程當中，其沒有聞到也沒有看到被告有喝酒
      等情（見本院卷第244頁）；另參前開案發現場之監視器
      錄影畫面，被告在經旁人制止而停止刺擊被告後，猶在場
      比手畫腳與人說話，均不見被告有何搖頭晃腦、行向歪斜
      等酒醉情狀，嗣更知撿拾先前遭其丟置於路邊之黑色物體
      （見附表二影片時間00：25及01：02處），並返回宿舍收
      拾東西離開現場（見附表二影片時間02：32處）；況被告
      在被害人倒地後即使用手機對被害人拍照，且將兇刀丟棄
      於水溝，又多次撥打電話及傳送訊息予其母親及友人，並
      傳送前開被害人倒地照片予其母親及友人，業經被告於偵
      查及原審供述無訛，並有前揭現場勘察報告、原審勘驗筆
      錄及照片在卷可憑（見偵卷第39、188、238、249至250頁
      ，原審卷第96至97、117至126頁），可見被告於行兇後，
      尚且知道拿取行李離開現場，丟棄兇刀以湮滅證據，並多
      次使用手機與他人通話，堪認被告之行動與意識狀態並未
      受酒精影響，而異於一般精神正常之人，故被告所辯其於
      當日下午4點30分曾於工地旁的統一超商門口飲用啤酒至4
      時50分才離開，並與他人以手機拍照合影，主張其係酒後
      失控云云，並不足採。
　　⑵再依前開案發現場監視器畫面顯示，在被告行兇過程中，
      被害人始終是一人徒手抵擋被告之攻擊，且並無持任何武
      器，亦未見有他人前來助勢被害人，堪認於衝突之過程中
      ，雙方之殺傷力及威脅性相差懸殊，被害人始終落於下風
      ，並無積極還擊之能力，惟被告仍執意持刀多次刺擊被害
      人，益徵其主觀上不僅止於傷害或防衛之犯意，被告行為
      時確係出於殺人之故意，要無疑義。是被告及辯護人前揭
      所辯，自無可採。
（三）綜上所述，被告所辯屬臨訟卸責之詞，不足採信，另其所
      辯當天確於下午4時30分許有飲用啤酒，且與被害人認識
      時間超過一星期，請求予以調查云云，惟本案事實已臻明
      確，業如上述，核無再予調查之必要，至被告原請求傳喚
      證人綽號「弟弟」之不詳姓名男子，因無法查得其真實身
      分，亦當庭捨棄傳喚，本院自無再予調查之必要，附此敘
      明。本案事證明確，被告犯行堪以認定，應予依法論科。
二、論罪：
（一）核被告所為，係犯刑法第271條第1項之殺人罪。　
（二）被告持扣案水果刀接續刺殺被害人之左、右肩胛、後背等
      部位，其各行為之獨立性極為薄弱，且侵害法益為同一，
      依一般社會通念，難以強行分開，在刑法評價上應視為數
      個舉動之接續實施，合為包括之一行為予以評價，為接續
      犯，屬實質上一罪，應以一罪論處。
（三）被告前因違反毒品危害防制條例、竊盜、過失傷害等案件
      ，經臺灣桃園地方法院以107年度聲字第4690號裁定其應
      執行有期徒刑11月確定，於108年7月2日執行完畢等情，
      有本院被告前案紀錄表附卷可參，其於受有期徒刑之執行
      完畢後，5年以內故意再犯本件有期徒刑以上之罪，為累
      犯。惟若不分情節，基於累犯者有其特別惡性及對刑罰反
      應力薄弱等立法理由，一律加重最低本刑，於不符合刑法
      第59條所定要件之情形下，致生行為人所受之刑罰超過其
      所應負擔罪責之個案，其人身自由因此遭受過苛之侵害部
      分，對人民受憲法第8條保障之人身自由所為限制，不符
      憲法罪刑相當原則，牴觸憲法第23條比例原則。於此範圍
      內，有關機關應自司法院釋字第775號解釋公布之日起2年
      內，依本解釋意旨修正之。於修正前，為避免發生上述罪
      刑不相當之情形，法院就該個案應依本解釋意旨，裁量是
      否加重最低本刑（司法院釋字第775號解釋參照）。是被
      告前開執行完畢之違反毒品危害防制條例、竊盜、過失傷
      害等案件前案，與本案所犯殺人犯行，並無罪質上之關聯
      ，非同類型之犯罪，犯罪手段、動機亦屬有別，難認其對
      於本案犯行具有累犯之特別惡性及有對於刑罰反應力薄弱
      之情形，檢察官復未提出具體指出證明被告有應加重其刑
      之事由，考量本案情節被告之主觀惡性、危害程度及罪刑
      相當原則，爰不依刑法第47條第1項規定加重其刑。
三、上訴駁回：
　　原審審理結果，認被告所犯罪證明確而適用刑法第271條第1
    項，並以行為人之責任為基礎，審酌被告僅因細故，竟刺殺
    被害人致死，剝奪被害人生命權，造成被害人家屬難以撫平
    之哀痛，更嚴重影響社會治安，所生損害非輕，此觀告訴人
    顏秀卿於原審所陳：我和我妹妹即顏玉惠和被害人很親密且
    緊密，被害人是我從小帶大的，去年9月1日我妹妹打電話對
    我說警察說她兒子遇害，那時我妹妹在醫院做化療，我趕快
    到基隆醫院看我姪兒，我姪兒死狀非常悽慘，整個毯子都是
    血，刀柄9公分，傷口深有十幾公分，甚至連刀柄插進去都
    不夠長，不然會穿過去，被告手段殘忍，我們長輩留給我的
    社會環境是這麼安全，讓我們這些人可以平安長大，現在我
    們身為人家長輩是有權利來維持這個社會，像被告這樣危險
    的人物，我妹妹呼籲不要讓被告再出社會，請求判處極刑或
    無期徒刑，這是我們家屬的心聲等語自明（見原審卷第154
    至155頁），於本院所陳：被害人死了之後，被告既然還理
    直氣壯的說是要教訓被害人，他拿刀的時候是用跳躍式的，
    要致人於死地。我妹妹有癌症，我妹妹痛失兒子，白髮人送
    黑髮人的痛，加劇病情惡化亦過世。我妹妹在的時候，也沒
    有聽到被告道歉，我妹妹在世的遺言是希望他兒子是最後一
    個犧牲者，喪失至親之痛，讓她每天生不如死，內心的痛每
    天醒來都湧上心頭。希望鈞院加重被告的刑期等語（見本院
    卷第237頁），暨被告手持鋒利水果刀朝被害人肩、背部連
    續刺擊，力道之大已使該水果刀全部沒入被害人軀體，使致
    命傷幾乎貫穿整個胸腔，可見被告行兇時下手甚為猛烈，又
    被告於警詢、偵查及審理時均對其客觀上有攻擊被害人之犯
    行坦認不諱，然僅坦承傷害犯行，而否認主觀上具有殺人犯
    意，又被告雖與告訴人顏玉惠成立和解，有原審法院和解筆
    錄附卷足稽（見原審卷第37至38頁），惟迄今未給付任何賠
    償金，此經告訴人顏秀卿陳述在卷（見本院卷第237頁），
    雖難指犯後態度不佳，亦不應為被告過於有利之考量，兼衡
    被告與被害人僅係工程行領日薪之同事關係，應無深交，惟
    被告於案發當日與被害人口角，因而情緒失控，並於動手殺
    害被害人後，旋自行離去，更丟棄兇刀，其僅因相處不睦即
    殺害被害人，並考量被告前已屢次因傷害案件而經法院論罪
    科刑之素行（未構成累犯），有本院被告前案紀錄表附卷可
    參，可認其情緒控管不佳，品性衝動，暨其自述家庭經濟狀
    況貧寒、為國中肄業、業工等一切情狀，且衡酌罪刑相當性
    原則，認被告殺人，處有期徒刑15年；扣案水果刀1把，為
    被告所有，且為其本案犯行所用，業據被告供承在卷（見原
    審卷第151至152頁），屬犯罪所用之物，應依刑法第38條第
    2項規定，宣告沒收，核無認定事實錯誤、量刑瑕疵或違背
    法令之情形，其結論尚無不合。衡酌本案經綜合判斷被告與
    被害人間之關係、行為之起因、當時所受之刺激，所持兇器
    種類、性質、下手情節、被害人所受傷勢情形、攻擊過程暨
    行為後之情狀，堪認被告主觀上有殺人之故意，業如前述，
    是被告所為本難輕縱，而被告之犯罪情節、犯後態度、其素
    行及前開所列情狀，原審業予以審酌而為適當之量刑，已屬
    寬待，尚無再予減輕其刑之事由。茲原判決已詳予審酌認定
    被告如事實欄所示殺人犯行所依憑之證據、刑法第57條各款
    及前開所列情狀，兼以被告犯罪情節、素行、生活狀況、犯
    後態度等一切情狀，在法定刑度範圍內，詳予審酌科刑，合
    法行使其量刑裁量權，於客觀上未逾越法定刑度，且關於科
    刑資料之調查，業就犯罪情節事項，於論罪證據調查階段，
    依各證據方法之法定調查程序進行調查，另就犯罪行為人屬
    性之單純科刑事項，針對被告相關供述，提示調查，使當事
    人有陳述意見之機會，並允就科刑範圍表示意見，自無科刑
    資料調查內容無足供充分審酌而適用法則不當之違法情形，
    是原審量刑並無濫用量刑權限，亦無判決理由不備，或其他
    輕重相差懸殊等量刑有所失出或失入之違法或失當之處。檢
    察官上訴指摘原審量刑過輕云云，被告上訴意旨仍執陳詞否
    認犯行，或請求從輕量刑云云，均為無理由，應予駁回。
據上論斷，應依刑事訴訟法第368條，判決如主文。
本案經檢察官陳傳宗到庭執行職務。
中　　華　　民　　國　　111 　年　　7 　　月　　 28 　日
                  刑事第十七庭  審判長法　官  鄭水銓
                                      法　官  黃雅芬
                                      法　官  沈君玲
以上正本證明與原本無異。
如不服本判決，應於收受送達後20日內向本院提出上訴書狀，其
未敘述上訴之理由者並得於提起上訴後20日內向本院補提理由書
（均須按他造當事人之人數附繕本）「切勿逕送上級法院」。
                                      書記官  羅敬惟
中　　華　　民　　國　　111 　年　　7 　　月　　28　　日
附錄：本案論罪科刑法條全文
中華民國刑法第271條
（普通殺人罪）
殺人者，處死刑、無期徒刑或10年以上有期徒刑。
前項之未遂犯罰之。
預備犯第1項之罪者，處2年以下有期徒刑。

附表一：
編號 銳器傷 1  左肩胛部，有一處5乘1.6公分的銳器刺傷，創底斜面在上方，創角兩端分別在4點鐘和10點鐘方向，另外在10點鐘創角上緣有一個1.3乘0.6公分的半圓形挫傷印痕，刺入左肩胛肌肉層内，創徑長度約6.5公分長，造成肌肉軟組織局部出血。 2  左上背部近脊柱處，有一處2.5公分長的銳器刺傷，創角兩端分別在1點鐘和7點鐘方向，刺穿背部肌肉軟組織，從胸椎左側緣第5肋間穿出進入左胸腔内，劃破胸主動脈造成主動脈壁1.2公分切割傷，刺穿左肺門韌帶，未傷及心臟和左肺，刺入前胸壁左側第2肋間肌肉内，未穿出左前胸壁，但造成左前胸壁皮膚有一處0.7乘0.7公分的點狀挫傷痕，創徑長度約14公分長，創徑方向由後往前、由上往下、未偏左右刺入，造成左側胸腔大量血胸，有約1600毫升血塊血水，左肺扁塌，以及胸主動脈周圍軟組織明顯出血，為主要致命傷。 3  右肩胛上部，有一處2.5乘0.5公分的銳器刺傷，創底斜面在下方，創角尖端在8點鐘方向，鈍端在2點鐘方向，另外在2點鐘創角外下側1公分處有一個1乘0.6公分的半圓形挫傷印痕，創徑方向由右往左、由後往前，由上往下，刺入右鎖骨上方、右前頸下部肌肉軟組織内，未傷及右總頸動脈，創徑長度約10公分長，造成肌肉軟组織局部出血。 

附表二：
勘驗標的 案發現場監視器光碟檔案00000000.MP4 勘驗內容 （原審卷第94至96、107至115頁，本院卷第125至126頁） ．監視器時間18：38：22許（即影片時間00：12），身穿黑色無袖背心男子（下稱被告）自畫面後方出現，自巷口朝穿著褐色短袖上衣迷彩長褲男子（下稱被害人）所在方向前進，此時被害人站於巷子中間低頭滑手機，身體自然晃動（見圖1） ．00：12-00：19 被告左手持一黑色物體，跨大步伐快速 　行走，而右手則隨著步伐來回大力擺動 ．00：19被害人轉頭面向被告背對鏡頭，雙腳打開略比肩 　寬，挺胸雙手置於身體兩側 ．00：20-00：21被告右手伸向其身體左邊位置，做出拔 　出物品的動作（見圖2） ．00：21被告持續跨大步向前行走，朝被害人接近，右手 　不斷做出比劃的動作 ．00：23被害人仍面朝被告，右手平舉 ．00：25被告朝被害人位置加速衝刺，黑色物被丟至畫面 　右側地面，被告緊接著將右手臂向後高舉過頭，做出拉弓動作，左腳在前，右腳在後呈弓箭步，身體微微向右後側傾。00:26右手臂自前述位置，伸向前刺向被害人左肩一下，右腳則同時離地，與此同時被害人緊急身體向後退，雙手伸直要護住身體，被害人受到攻擊時邊面向被告朝畫面右側鐵門方向退去，而被告則緊跟著被害人位置，由反光可見被告手上持有刀（見圖3-6） ．00：27緊接著被告單腳（右腳）離地，跳起來以右手再 　刺被害人右肩一刀，被害人微彎下腰，雙手向前伸直，試圖推開被告阻檔攻擊，00:28被害人與被告拉開距離，此時被害人臉及身體呈側面（右側）面向被告狀態，而身體受反作用力反彈至畫面鐵門位置時轉成背對被告，被告則站在巷子中間（見圖7-8) ．00：29被害人恢復站立姿勢，面朝被告，被告再次接近 　被害人，再以右手持刀右腳離地之姿刺向被害人右肩一刀（見圖9-11) ．00：30被害人面向被告往畫面下側後退走，見被告又要 　跟上來，頭頸微縮，肩膀拱起，肘關節彎曲，雙手護在頭前 ．00：32被告右手持刀指向被害人，被害人臉部朝下，微 　彎腰，右手抓住被告左手，左手則置於頭部前側護住身體，被告步步逼近，被害人則不斷向後退，二人以此狀態直至自畫面下側離開（見圖12) ．00：34-00：55自鐵門走出一身穿黑上衣藍長褲男子  （下稱甲男），接著畫面下側被害人出現，微彎腰背對 　門，被告左手拉著被害人右手，00:36被告右手持刀朝被害人左背部刺一下，隨即拉著被害人自畫面下側離開，鐵門旁之建築物（下稱建物A）及鐵門内又陸續出現三男，分別為藍上衣黑短褲男（下稱乙男）、藍綠色帽T短黑褲男（下稱丙男）及黑上衣黑長褲男（下稱丁男），嗣甲男、乙男往畫面下側移動離開畫面，丙男及丁男二人於畫面當中，面朝畫面下側方向觀看（見圖13）【甲、乙、丙、丁四男之穿著如圖17所示】 ．00：55被告自畫面下側走入晝面，背對鏡頭（見圖14) ．00：57被告右轉身約四分之三圈，向畫面左側之丙男說 　話，右手不斷比劃，01:02被告講完話後，即走向鐵門該側之道路，拾起先前扔在一旁之黑色物體，與此同時，乙男自畫面下側背朝鏡頭朝建物A内走，於01：06秒離開畫面 ．被告拾起黑色物體後，01：07再面朝鏡頭方向，右手向前指，01：08丙男自畫面下側離開 ．01：12甲男與被告說話，並以右手拍拍被告胸口（見圖 　15) ．01：18-01：27被告面向鐵門方向，似與鐵門内（從畫 　面看不到）之人談話，右手比劃著，左手插腰，右腳向 　前踏出一步，呈三七步站姿，並有以右手摸自己的臉，此時甲男及丁男站在被告身後（見圖16) ．01：27丙男自畫面下側進入畫面 ．01：29被告走進鐵門内，離開畫面 ．01：36乙男自建物A出現在畫面上，撥打電話（見圖17 　)  ．02：32被告從鐵門内走出，右手持一包粉色大提袋，向 　丙男說了幾句話後，朝畫面下側方向行走直至離開畫面（見圖18)